【裁判字號】    95,訴,3915
【裁判日期】    970514
【裁判案由】    損害賠償
【裁判全文】
臺灣高雄地方法院民事判決              95年度訴字第3915號
原      告  甲○○
訴訟代理人  王叡齡律師
            陳建誌律師
被      告  乙○○
訴訟代理人  丙○○
上列當事人間損害賠償事件，經本院刑事庭裁定（95年度附民字
第106 號）移送前來，並於民國97年4 月30日言詞辯論終結，判
決如下：
    主      文
被告應給付原告新台幣參拾萬捌仟柒佰玖拾玖元，及自民國九十
六年十二月二十六日起至清償日止，按年息百分之五計算之利息
。
原告其餘之訴駁回。
訴訟費用由被告負擔三分之一，餘由原告負擔。
本判決第一項得假執行。但被告如以新台幣參拾萬捌仟柒佰玖拾
玖元為原告擔保後，得免為假執行。
原告其餘假執行之聲請駁回。
    事實及理由
壹、程序事項
一、按訴狀送達後，原告不得將原訴變更或追加。但擴張或減縮
    應受判決事項之聲明者，不在此限，民事訴訟法第255 條第
    1 項第3 款定有明文。
二、查原告甲○○原係請求被告乙○○應給付新台幣（下同）1,
    340,299 元，嗣於準備程序中增加請求為1,708,841 元，並
    請求自擴張爭點狀繕本送達後之96年12月26日起至清償日止
    ，按年息5 ％計算之利息，核屬擴張及減縮應受判決事項之
    聲明，依前開規定，自屬合法。
貳、實體事項
一、原告主張：被告於民國94年3 月20日晚上10時許，駕駛車牌
    號碼0968-MB 自小客車由南往北行駛，於行經高雄市○○區
    ○道一號北上車道358 公里150 公尺處內側車道時，本應注
    意汽車在同一車道行駛時，除擬超越前車外，後車與前車之
    間應保持隨時可以煞停之距離，而依其情形應注意能注意卻
    未注意，追撞原告所駕駛YJ-4490 自小客車（下稱本件車禍
    事故），致原告所駕駛之上開車輛翻覆，並因此受有頸、背
    部及腰間椎盤突出之傷害。而原告原任職於九和汽車股份有
    限公司高雄分公司（下稱九和公司）擔任汽車銷售業務員，
    於本件車禍事故發生後，除受有上開肉體傷害外，並因在高
    速公路突遭人追撞並翻車，精神上亦出現疑似創傷後症候群
    之心理傷害。為此，原告爰依侵權行為損害賠償之法律關係
    ，請求被告應賠償原告下列損害：（一）原告自本件車禍事
    故發生後共支出醫藥費用21,704元。（二）原告自本件車禍
    事故發生後，前往高雄醫學大學附設中和紀念醫院（下稱高
    醫醫院）復健科門診治療共111 次，計程車資一趟為900 元
    ，交通費用為99 ,900 元。另至阮綜合醫院門診17次及復健
    28次，共計45次，計程車資一趟為1,100 元，交通費用為49
    ,500 元 ，總計14 9,400元。（三）原告原為汽車銷售員而
    從事汽車銷售工作，卻因本件車禍事故心理受創，銷售量由
    每月5 台大幅銳減為2 台，導致薪資減少157,784 元及售車
    獎金468,000 元，合計因本件車禍事故導致減少工資收入62
    5,784 元。（四）又原告於本件車禍事故發生前即93年度之
    所得稅扣繳總額為421, 875元，每月即為35,156元，加上本
    件車禍事故發生前平均每月可銷售5 台車，每台車銷售獎金
    12,000元，故原告每月薪資應為95,156元，然原告確因本件
    車禍事故減損勞動能力2 ％，則自96年起原告為40歲，至60
    歲退休止尚有20年之工作期限，故原告減少勞動能力部分可
    請求之賠償即為310,553 元。（五）原告因本件車禍事故前
    往阮綜合醫院復健28次，每次復健費用50元，合計為1,400
    元。（六）原告因本件車禍事件造成上開傷害，已產生腰椎
    間盤移位併神經根病變，而原告當時僅38歲，正是衝刺工作
    之時，卻因此傷害造成工作停擺，面臨失業危機收入稅減，
    又原告尚有子女待養，已成為社會上所稱的卡奴，為此請求
    精神慰撫金600,000 元。並聲明求為判決：（一）被告應給
    付原告1,708,841 元，及自擴張爭點狀繕本送達後之96年12
    月26日起至清償日止，按年息5 ％計算之利息。（二）願供
    擔保，請准宣告假執行。
二、被告抗辯：對於兩造有於前揭時、地發生本件車禍事故及被
    告之肇事責任均不爭執。惟原告請求之計程車費用，則非屬
    必要，應予駁回。且原告並無因本件車禍事故而造成泌尿系
    統病情、減損勞動能力2 ％、憂鬱症、創傷後壓力症候群，
    原告請求此部分之賠償，並無理由。另原告主張工資減少部
    分，則係因原告是汽車銷售人員，近來車市不景氣為經濟景
    氣問題，與本件車禍事故無關。又原告請求之精神慰撫金亦
    屬過高，應予酌減。並聲明：（一）原告之訴駁回。（二）
    如受不利判決，願供擔保請准宣告免為假執行。
三、兩造不爭執事項：
（一）被告於94年3 月20日晚上10時許，駕駛車牌號碼0968- MB
      自小客車由南往北行駛，行經高雄市○○區○道一號北上
      車道358 公里150 公尺處內側車道，追撞原告所駕駛之YJ
      -4490 自小客車，原告所駕駛之上開車輛翻覆，並因而受
      有頸、背部及腰間椎盤突出之傷害。
（二）原告因本件車禍事故支出必要之醫療費用共計至少16,375
      元。
（三）原告因本件車禍事故而支付回復原狀之必要復健費用1,40
      0 元。
（四）原告搭乘計程車自高雄縣梓官鄉住家至高醫醫院之來回車
      資為900 元。
（五）被告因本件車禍事故經台灣高等法院高雄分院判決以過失
      傷害罪處有期徒刑2 月確定。
四、兩造爭執事項：
（一）爭點一：原告是否因本件車禍事故受傷因而需支出泌尿科
      費用？其請求被告應給付泌尿科醫療費用共計5,329 元，
      有無理由？
（二）爭點二：原告請求因本件車禍事故而支出回復原狀所需之
      必要交通費用共計149,400 元，有無理由？
（三）爭點三：原告主張因本件車禍事故而導致勞動能力減損2
      ％，進而請求勞動能力減損之賠償共計之310,553 元，有
      無理由？
（四）爭點四：原告主張因本件車禍事故而減少薪資收入625,78
      4 元，請求被告賠償上開金額，有無理由？
（五）爭點五：原告主張因本件車禍事故而得請求精神慰撫金60
      0,000 元，有無理由？
五、按「因故意或過失，不法侵害他人之權利者，負損害賠償責
    任」、「汽車、機車或其他非依軌道行駛之動力車輛，在使
    用中加損害於他人者，駕駛人應賠償因此所生之損害」、「
    不法侵害他人身體或健康者，對於被害人因此喪失或減少勞
    動能力或增加生活上需要時，應負損害賠償責任」、「不法
    侵害他人之身體者，被害人雖非財產上之損害，亦得請求賠
    償相當之金額」，民法第184 條第1 項前段、第191 條之2
    、第93條第1 項及第195 條第1 項前段分別定有明文。次按
    慰撫金之賠償須以人格權遭遇侵害，使精神上受有痛苦為必
    要，其核給之標準固與財產上損害之計算不同，然非不可斟
    酌雙方身份資力與加害程度，及其他各種情形核定相當之數
    額，最高法院51年台上字第223 號判例可資參照。末按，當
    事人已證明受有損害而不能證明其數額或證明顯有重大困難
    者，法院應審酌一切情況，依所得心證定其數額，民事訴訟
    法第222 條第2 項亦有明文。
六、查被告於上開時、地因駕駛動力車輛不慎而發生本件車禍事
    故，導致原告受有頸、背部及腰間椎盤突出之傷害等事實，
    為兩造所不爭執，應堪信為真實，是被告既因駕駛動力車輛
    不慎，侵害原告之身體及健康，自應對原告負損害賠償責任
    。又原告主張因本件車禍事故而支出必要之醫療費用共計至
    少16,375元及復健費用1,400 元，為兩造所不爭執，應堪信
    為真實。是被告既因本件車禍事故導致原告受有支出上開費
    用之損害，則原告依前揭規定，請求被告應給付17,775元（
    16,375＋1,400 ＝17775） ，為有理由。
七、本院對於爭點一之判斷：
（一）原告主張因本件車禍事故造成腰椎病變及精神狀況不佳，
      不得不服用治療上開病症之藥物而導致勃起功能障礙，因
      而支出泌尿科費用合計5,329 元，因認被告應賠償原告此
      部分之損害。被告則否認原告之勃起功能障礙與本件車禍
      事故有關。經查：原告之所以有勃起功能障礙，係因膽固
      醇及三酸甘油脂過高，且腦下垂體激素中之黃體生成激素
      不足所致，此二種異常狀態係為勃起功能障礙常見之重要
      因素，與原告所稱服用治療腰椎病變及精神狀況不佳之藥
      物無關，有高醫醫院97年1 月14日高醫附行字第09700001
      25號函在卷可查（本院卷第137 頁），堪認原告主張其因
      服用上開藥物導致勃起功能障礙一事，自與事實不符。
（二）綜上，本件原告之勃起功能障礙並非因本件車禍事故所致
      ，自與本件車禍事故無相當因果關係，原告請求被告賠償
      泌尿科醫療費用共計5,329 元，為無理由。
八、本院對於爭點二之判斷：
（一）原告主張因本件車禍事故而有多次前往醫院就診之需，因
      而請求被告支付必要之計程車費用共計149,400 元，並提
      出就診紀錄及車資收據2 紙為證。被告雖不否認原告搭乘
      計程車自住家至高醫醫院之來回車資為900 元，惟否認被
      告有該等費用支出之事實及支出之必要性。經查：原告提
      出之就診記錄及車資收據，僅得證明其確有因本件車禍事
      故而搭乘計程車自家中前往醫院就診二次，並無法證明原
      告每次均係以搭乘計程車之方式前往就診。再者，原告於
      發生本件車禍事故時，係任職於高雄市左營區○○○路74
      7 號之九和公司，而高醫醫院及阮綜合醫院則分別位於高
      雄市三民區及苓雅區，又原告前往上開醫院就診及復健之
      日期又多為平時上班日，亦有原告提出之高醫醫療費用收
      據聯及阮綜合醫院收據在卷可查（95年度附民字第106 號
      卷第15-49 頁），則原告是否確有每次均搭乘計程車往來
      於住家及醫院而就診，自有所疑。是原告主張其因本件車
      禍事故而確有支出計程車資共計149,400 元，要難憑採。
（二）惟原告確因本件車禍事故受有上開傷害而有多次前往醫院
      就診及進行復健之必要，則其主張因就診而受有交通費用
      之損害，則應屬實。是本院審酌原告可搭乘其他交通工具
      或自行開車前往醫院就診，且其多因工作因素身處高雄市
      區而無須往來高雄縣梓官鄉住家及醫院間，並參酌原告提
      出之計程車資單據及原告自行駕車前往就診需使用油料與
      汽車零件折舊等各因素，認原告前往就診之來回交通費用
      ，應以每次300 元為適當。是原告前往阮綜合醫院及高醫
      醫院進行門診及復健之次數共計156 次（111+45＝156）
      ，有阮綜合醫院95年3 月30日阮醫教字第0950000142號函
      （95年度附民字第106 號卷第52頁）、高醫醫院診斷證明
      書（本院卷第112 頁）在卷可查，則原告可請求必要之交
      通費用即為46,800（156*300 ＝46800） 元，逾此部分，
      為無理由。
九、本院對於爭點三之判斷：
（一）原告主張因本件車禍事故導致勞動能力減損2 ％，且於本
      件車禍事故發生前，原告93年度之月平均薪資為35,156元
      ，加上每月因銷售五輛汽車可得之獎金每台12,000元，請
      求自96年起之勞動能力減損賠償共計之310,553 元。被告
      則否認原告有因本件車禍事故導致勞動能力減損，且否認
      原告主張之勞動能力減損金額。
（二）查原告因本件車禍事故造成車輛翻覆，因而受有頸、背部
      及腰間椎盤突出之傷害之事實，為兩造所不爭執。又原告
      所受上開傷害，則有導致原告之全人能力損失2 ％之情事
      ，亦有高醫醫院96年6 月30日高醫附行字第0960001874號
      函暨內附鑑定報告在卷可查（本院卷第81-83 頁），堪認
      原告確係因本件車禍事故導致減少勞動能力2 ％。
（三）按審核被害人減少勞動能力之程度時，本應斟酌被害人之
      職業、智能、年齡、身體或健康狀態等各種因素，並配合
      被害人之通常社會經歷、地位綜合考量，非以一時一地之
      工作收入為準，且與勞工工作能力損失補償之計算亦有差
      別。本件原告固主張其銷售汽車可另外獲得公司獎金，惟
      原告前於九和公司所得之售車獎金，均會列入員工薪資而
      需報繳所得稅，有九和公司97年3 月27日（97）和美字第
      038 號函在卷可查（本院卷第172 頁），是原告主張其於
      財稅資料所得以外，尚有每月60,000元之售車獎金無庸報
      繳所得稅而未在所得稅扣繳之所得金額內，自難憑採。本
      院參酌原告於精神鑑定時自承為高職肄業，曾經在汽車修
      理廠當電機學徒，退伍後從事多年汽車銷售業務，曾經拿
      到九和公司之競賽獎金及出國旅遊機會，且於發生車禍前
      之92年度財稅資料所得為435,364 元，93年度財稅資料所
      得為453,802 元，94年度財稅資料所得為285,246 元，平
      均月薪資為32,623元『（435364+453802+285246）/ 36＝
      32622.55，元以下四捨五入』，有高醫醫院96年10月22日
      鑑定報告（本院卷第91頁）、稅務電子閘門財產所得調件
      明細表（本院卷第154 頁）、扣繳憑單（95年度附民字第
      106 號卷第54頁）在卷可查，並參酌原告從事汽車銷售業
      務，近年來汽車銷售量普遍銳減（詳下述）等事實，認原
      告平均每月之工作能力收入應以32,623元加以計算，較屬
      合理。
（四）從而，原告因本件車禍事故而得請求自96年起之因勞動能
      力減損2 ％所得請求之損害賠償金額，即為110,522 元（
      32623 元*12 月*14.0000000 之20年霍夫曼係數*0.02 ＝
      110522.03 ，元以下四捨五入），逾此部分，為無理由。
十、本院對於爭點四之判斷：
（一）原告主張因本件車禍事故導致工資收入減少共計625,784
      元，並提出93、94年度之所得稅扣繳證明及九和公司報交
      明細表為證。惟被告則否認原告上開主張，認本件車禍事
      故並未導致原告受有上開損害。
（二）查原告所從事者係汽車銷售業務，薪資所得必當因銷售數
      量有所增減，而近年來國內汽車銷售情形普遍不佳，為公
      眾所週知。且九和公司於92年7 月起至94年2 月止，全公
      司銷售車輛數約為57.7輛，於94年4 月起至95年4 月止，
      平均銷售量為33.3輛，亦有九和公司傳真文件一份在卷可
      查（本院卷第186 頁），顯見原告於本件車禍事故發生後
      之汽車銷售量降低一事，並非單純因本件車禍事故所導致
      ，而係與車輛銷售市場環境有重大關係。又原告銷售汽車
      所得之獎金，均有列於所得稅扣繳範圍內，亦如前述，是
      原告主張另有每月60,000元之售車獎金損失，亦難憑採。
      從而，原告主張因本件車禍事故導致受有625,784 元之薪
      資收入損害，自難憑採。
（三）惟原告因本件車禍事故導致工作能力減損2 ％之事實，業
      如上述，則原告主張於本件車禍事故發生後有造成工作能
      力降低而影響工作收入，則堪信為真。是本院審酌原告係
      於94年3 月20日發生本件車禍事故受有傷害，並參酌原告
      於本件車禍事故發生前之月工作收入為32,623元，所受勞
      動能力減損為2 ％，而原告於爭點三之勞動能力減損請求
      部分係請求自96年1 月1 日起算，是原告於本件車禍事故
      發生後至95年止所受之工資損害，即應以其月工作收入、
      本件車禍事故發生時點及勞動能力減損比例等各因素加以
      考量並計算，而應以13,702元（32,623元*21 月*0.02 勞
      動能力減損百分比＝13701.66，元以下四捨五入）為適當
      ，逾此部分，為無理由。
十一、本院對於爭點五之判斷：
（一）查原告因本件車禍事故造成車輛翻覆，受有頸、背部及腰
      間椎盤突出之傷害，因而導致憂鬱症及創傷後壓力反應症
      候群等事實，有高醫醫院96年10月22日高醫附行字第0960
      003313號函暨內附鑑定報告在卷可查（本院卷第89-94 頁
      ），堪認原告確因本件車禍事故受有心理創傷之傷害。
（二）本院並審酌原告為高職肄業，於本件車禍事故發生時年約
      38歲，受傷前擔任汽車銷售員，92年度財稅資料所得為43
      5,364 元，財產總額300,000 元，93年度財稅資料所得為
      453,802 元，財產總額300,000 元，94年度財稅資料所得
      為285,246 元，財產總額300,000 元；被告為義守大學畢
      業，平日以投資為業，92年度財稅資料所得為14,500元，
      財產總額為7,783,468 元，93年度稅資料所得為32,479元
      ，財產總額為7,783,468 元，94年度稅資料所得為20,013
      元，財產總額為7,783,468 元等情，業具兩造陳明在卷，
      且有兩造稅務電子閘門財產所得調件明細表4 份在卷可查
      。復參諸本件車禍事件發生之原因在於被告，原告因本件
      車禍事故所受傷害雖可痊癒，惟仍留有後遺症等一切情狀
      ，認原告得請求之精神慰撫金以120,000 元為適當，原告
      於此範圍內之請求為有理由，逾此之請求則無理由。
十二、綜上所述，原告因被告之過失致其受傷，原告所受之損害
      合計應為308,799 元（17775+46800+110522+13702+12000
      0 ＝308799），則原告本於侵權行為法律關係，請求被告
      給付308,799 元，及自擴張爭點狀繕本送達後之96年12月
      26日起至清償日止，按年息5 ％計算之利息，為有理由，
      應予准許。原告逾此範圍之請求為無理由，應予駁回。又
      原告勝訴部分，雖陳明願供擔保請准宣告假執行，惟本院
      所命給付金額未逾500,000 元，依民事訴訟法第389 條第
      1 項第5 款之規定，應依職權宣告假執行。另被告亦陳明
      願供擔保請准宣告免為假執行，核無不合，併予准許。至
      原告敗訴部分，其假執行之聲請則失所依附，應予駁回。
十三、本件事證已臻明確，兩造其餘攻擊防禦方法及舉證，本院
      審酌後認對於判決結果均無影響，不再逐一贅述，附此敘
      明。
十四、據上論結：本件原告之訴為一部有理由、一部無理由，依
      民事訴訟法第79條、第389 條第1 項第5 款、392 第2 項
      ，判決如主文。
中    華    民    國    97    年    5     月    14    日
                  民事第五庭  審判長法  官  林玉心
                                    法  官  柯盛益
                                    法  官  林勇如
正本係照原本作成。
如不服本判決，應於送達後20日內，向本院提出上訴狀並表明上
訴理由，如於本判決宣示後送達前提起上訴者，應於判決送達後
10日內補提上訴理由書（須附繕本）。
中    華    民    國    97    年    5     月    14    日
                                    書記官  吳韻芳


司法院資訊處製作；財團法人民間司法改革基金會備份。
